臺灣臺中地方法院刑事判決　　　　　　　96年度訴字第1593號
公　訴　人　臺灣臺中地方法院檢察署檢察官
被　　　告　乙○○
　　　　　　　　　　（現羈押在臺灣臺中看守所）
指定辯護人　本院公設辯護人　丙○○
上列被告因準強盜案件，經檢察官提起公訴（96年度偵字第9125
號），本院判決如下：
    主    文
乙○○竊盜未遂，因脫免逮捕，而當場施以強暴，累犯，處有期
徒刑壹年拾月。
    犯罪事實
一、乙○○前於民國88年間，因違反懲治盜匪條例案件，經本院
    以88年度訴字第1901號判決判處有期徒刑3年8月確定，於
    91年5月23日假釋付保護管束，於92年2月24日保護管束期滿
    執行完畢。猶不知悔悟，基於意圖為自己不法所有之犯意，
    於96年4月8日凌晨1時10分許，在臺中巿北區中正公園游泳
    池停車場內，正以徒手破壞鐵欄杆水泥底座之方式，竊取臺
    中市公有之該鐵製欄杆，然尚未得手之際，丁○○○○、陳
    世均因接獲勤務中心通報有人在該停車場行竊而至該處，張
    治民見乙○○正徒手摔鐵欄杆之水泥底座，發現乙○○行竊
    之事實，即當場告知乙○○要以現行犯進行逮捕，詎乙○○
    為脫免逮捕，竟當場施強暴，以手揮打員警張治民，員警陳
    世均及另1名義警見狀即上前合力制伏乙○○，制伏過程中
    乙○○仍強力反抗，然未能逃脫，致員警張治民受有左側第
    四指擦傷之傷害（傷害部分未據告訴）。
二、案經臺中市警察局第二分局報告臺灣臺中地方法院檢察署檢
    察官偵查起訴。
    理    由
一、訊據被告乙○○固坦承於上揭時間、地點，遭證人即員警張
    治民逮捕，然矢口否認有何準強盜犯行，辯稱：伊當日並沒
    有要竊取鐵欄杆，不知員警為何要逮捕伊，伊也沒有揮打員
    警張治民云云。惟查：
(一)、證人張治民於本院審理時結證稱：96年4月8日凌晨1點10分
    許，有在臺中市北區中正公園游泳池停車場逮捕被告。當時
    是透過勤務中心通報，說有人在該停車場竊取鐵欄杆，在摔
    水泥座，伊等接獲通報後，約3分鐘內，就到現場，當時伊
    跟陳世均，還有1位義警一起下車查看，到現場看到被告在
    摔鐵欄杆的水泥座，伊詢問被告在做什麼，被告當時沒有回
    答，伊就告訴他，鐵欄杆是公有停車場的物品，問他為何要
    摔鐵欄杆，他還是沒有回答，再下來伊就告訴他這是竊盜的
    行為，依法要逮捕他。接下來伊要去逮捕他時，他就徒手反
    抗攻擊伊。因為伊是正面第1個向前去逮捕被告的人，所以
    他就攻擊伊。伊等在逮捕被告的過程中他有說「我這樣做不
    可以嗎？」另外要逮捕他時，他也說伊等抓不住他。在現場
    時，被告沒有承認他要偷鐵欄杆，當時他只有摔破鐵欄杆一
    邊的水泥座，鐵欄杆是放在停車場停車格的後面。伊上前用
    手要抓被告的時候，他徒手把伊的手擋開，當時被告手握拳
    ，另外兩位同仁看到這情況，就上前來幫忙，那時候覺得被
    告有想要跑的意思，因為被告徒手揮拳抵抗，不讓伊等逮捕
    。伊等當時逮捕被告的過程，將近10分鐘，因被告一直不願
    意讓伊等上手銬，他的手一直揮，一直掙扎。伊不清楚左手
    無名指為何受傷，但在逮捕被告前，伊的左手無名指並未受
    傷等語（見本院96年6月7日審理筆錄）。
(二)、證人陳世均於本院審理時結證稱：96年4月8日凌晨1點左右
    ，在中正公園游泳池停車場，伊參與逮捕被告的行動。當日
    因為勤務中心通報說有人報案，說有人在停車場偷東西，伊
    等接到通報就過去了。伊到現場時，看到被告把鐵欄杆連同
    底座整個拿起來摔，要把底座的水泥摔破，聲音很大聲。伊
    有詢問被告在做什麼，被告回答說他在撿東西。伊等要逮捕
    被告的時候，被告一直反抗，張治民先上前拿手銬要逮捕被
    告，被告雙手就一直揮，一邊說「我又沒有怎麼樣」，他揮
    手的肢體動作很大，而且還有推人的動作。伊看到被告反抗
    ，因為張治民比較瘦，所以伊跟另外一位義警就上前幫忙逮
    捕。被告在反抗的過程中，有打到張治民，但是打到張治民
    哪裡，伊不清楚，伊有看到被告有攻擊張治民的動作，就是
    揮手，感覺有點像打架。當時被告有握拳，而且被告的力氣
    很大。後來伊跟另外1位義警上前逮捕被告時，被告沒有讓
    伊等逮捕，伊等當時要把他壓制在地上，要把他的手反制在
    背後，也是弄了好幾分鐘，才順利逮捕上銬，這段期間他還
    持續反抗等語明確（見本院96年6月7日審理筆錄）。
(三)、證人張治民確實因而受有左側第四指擦傷之傷害，有中國醫
    藥大學附設醫院診斷證明書乙紙附於本院審理卷可參。又依
    現場蒐證照片以觀，案發現場之鐵欄杆，原本欄杆雙邊均有
    水泥底座，其中一邊水泥底座已遭敲毀破裂，有現場蒐證照
    片附於警詢卷可佐，核與證人張治民、陳世均前開所證述之
    情節相符。又該鐵欄杆係屬臺中市政府中正公園管理處所有
    乙情，業據證人許甲○○於警詢中陳述在卷，是被告確有於
    竊取該鐵欄杆，然未得手之際，即遭員警發現，員警欲上前
    逮捕被告，被告為免遭逮捕，即以強暴之方式抵抗，致證人
    張治民受傷之行為。至辯護人認，被告當時摔鐵欄杆水泥底
    座之行為，只是毀損行為，並非竊盜行為云云。然查，被告
    摔鐵欄杆水泥底座之目的係為竊取該鐵欄杆，其用意並非僅
    在毀損該水泥底座而已，是辯護人所辯，尚無足為被告有利
    之認定。
(四)、綜上所述，被告所辯，無足採信。本件事證明確，被告犯行
    洵堪認定，應予依法論科。
二、被告乙○○竊取前開鐵欄杆，然尚未得手之所為，雖起訴書
    認，被告此部分所為係涉犯竊盜既遂罪嫌，然查：證人張治
    民於本院審理時證稱：當時被告只有摔破鐵欄杆一邊的水泥
    座，沒有看到被告將鐵欄杆拿走等語明確（見本院96年6月7
    日審理筆錄），並有現場蒐證照片附卷足證，是上開鐵欄杆
    之一邊水泥底座雖遭被告破壞，然被告仍在破壞鐵欄杆水泥
    底座，尚未完成破壞行為，即遭證人張治民等人發現逮捕，
    是被告就竊取該鐵欄杆之行為雖已著手，然尚未將該鐵欄杆
    移入自己之實力支配，未達於既遂之程度，而僅係未遂，是
    公訴人就此部分所指，尚有誤會。再按，刑法第329條既未
    遂之區分標準，係以竊盜或搶奪之既遂或未遂為準（最高法
    院68年臺上字第2722號判例參照）。則本件被告竊取臺中市
    政府所有之鐵欄杆之行為，屬竊盜未遂，已如前述，而其雖
    已著手於竊盜行為之實施，惟尚未生竊得財物之結果而未遂
    後，因脫免逮捕而施以強暴行為，揭諸上開判例意旨，應認
    成立普通強盜未遂罪，並依同法第329條規定，按同法第328
    條第4項、第1項規定之刑度，科以刑罰。被告前於88年間，
    因違反懲治盜匪條例案件，經本院以88年度訴字第1901號判
    決判處有期徒刑3年8月確定，於91年5月23日假釋付保護管
    束，於92年2月24日保護管束期滿執行完畢，有臺灣高等法
    院被告前案紀錄表在卷可參，其前受有期徒刑執行完畢，5
    年內故意再犯本件有期徒刑以上之罪，為累犯，應依法加重
    其刑。又被告竊盜未遂，因脫免逮捕施以強暴而成立準強盜
    未遂，應依刑法第25條第2項之規定，按既遂犯之刑度減輕
    之，並依法先加重後減輕其刑。又本件被告所欲竊取之鐵欄
    杆1支價值非鉅，尚未得手，雖造成員警張治民受傷，然所
    幸傷害尚微，衡其情狀，倘處以法定本刑之最低刑即5年有
    期徒刑，仍嫌過重，是本案情輕法重，在客觀上足以使人心
    生同情，被告犯罪情狀顯堪憫恕，爰依刑法第59條之規定酌
    減其刑。爰審酌被告盜取他人財物，並為脫免逮捕而對員警
    施以強暴行為，對社會治安影響非微，暨考其犯罪動機、目
    的、手段、被害人所受損害及被告犯後態度等一切情狀，量
    處如主文所示之刑，以示懲儆。
據上論斷，應依刑事訴訟法第299條第1項前段，刑法第329條、
第328條第4項、第1項、第25條第2項、第47條第1項、第59條，
判決如主文。
中　　華　　民　　國　　96　　年　　6 　　月　　29　　日
                        臺灣臺中地方法院刑事第五庭
                            審判長法　官  鍾堯航
                                  法  官  吳崇道
                                  法  官  劉麗瑛
上正本證明與原本無異。
如不服本判決，應於送達後10日內向本院提出上訴狀（須附繕本
），上訴於臺灣高等法院臺中分院。
                                  書記官  王玟
中　　華　　民　　國　　96　　年　　6 　　月　　29　　日
附錄論罪科刑法條
中華民國刑法第328條
意圖為自己或第三人不法之所有，以強暴、脅迫、藥劑、催眠術
或他法，至使不能抗拒，而取他人之物或使其交付者，為強盜罪
，處5年以上有期徒刑。
以前項方法得財產上不法之利益或使第三人得之者，亦同。
犯強盜罪因而致人於死者，處死刑、無期徒刑或 10 年以上有期
徒刑；致重傷者，處無期徒刑或 7 年以上有期徒刑。
第 1 項及第 2 項之未遂犯罰之。
預備犯強盜罪者，處 1 年以下有期徒刑、拘役或 3 千元以下罰
金。
中華民國刑法第329條
竊盜或搶奪，因防護贓物、脫免逮捕或湮滅罪證，而當場施以強
暴脅迫者，以強盜論。
